臺灣臺南地方法院刑事判決
110年度訴字第105號
公  訴  人  臺灣臺南地方檢察署檢察官
被      告  郭𦤶誠





上列被告因妨害自由等案件，經檢察官提起公訴（108年度偵字
第20163號、109年度偵緝字第660號、109年度偵緝字第694號）
，被告於準備程序中就被訴事實為有罪之陳述，本院裁定進行由
受命法官獨任進行簡式審判程序，判決如下：
    主  文
郭𦤶誠共同犯恐嚇取財未遂罪，處有期徒刑伍月，如易科罰金，
以新台幣壹仟元折算壹日。
　　事實及理由
一、被告郭𦤶誠所犯係死刑、無期徒刑、最輕本刑為3年以上有
    期徒刑以外之罪，於準備程序中就前揭被訴事實為有罪之陳
    述，經法官告知簡式審判程序之旨，並聽取其與公訴人之意
    見後，本院裁定進行簡式審判程序，合先敘明。
二、本件犯罪事實及證據，均引用檢察官起訴書之記載（如附件
    ），就證據部分補充「被告郭𦤶誠於本院準備程序及審理程
    序之自白」。另同案被告陳俊賢、曾亮誠部分由本院另行審
    理判決，附此敘明。
三、被告郭𦤶誠行為後，刑法第302條、第346條於民國108年12
    月25日修正公布，並於同年月27日生效施行，此次修正係將
    刑法施行法第1條之1第2項前段之法定罰金刑數額提高為30
    倍之部分，經調整換算後予以明定，惟於被告所犯之罪刑並
    無影響，尚無有利不利之問題，自應逕行適用修正後規定論
    處。是核被告郭𦤶誠所為，犯刑法第302條第1項妨害自由罪
    及同法第346條第3項、第1項之恐嚇取財未遂罪。被告所為
    刑法第302條第1項及刑法第346條第3項、第1項之罪，係以
    一行為觸犯數罪名，為想像競合犯，應從一重論以恐嚇取財
    未遂罪。又被告郭致誠與同案被告陳俊賢、曾亮誠間，就所
    犯刑法妨害自由罪及恐嚇取財未遂罪間，有犯意之聯絡、行
    為之分擔，為共同正犯。
四、爰審酌被告郭𦤶誠對本件犯行之參與程度，於本院審理時坦
    承犯行之態度，及被告係國中畢業、目前從事環保資源回收
    、月收入約3萬5千元至4萬元、無須扶養家人之智識程度、
    家庭經濟生活狀況等一切情狀，量處如主文所示之刑，並諭
    知易科罰金之折算標準。
據上論斷，應依刑事訴訟法第273條之1第1項、第299條第1項前
段、第310條之2、第454條第2項，刑法第28條、第302條第1項、
第346條第3項、第1項、第41條第1項，刑法施行法第1條之1判決
如主文。
本案經檢察官林慧美提起公訴，檢察官李佳潔到庭執行職務。
中　　華　　民　　國　　111 　年　　4 　　月　　28　　日
　　　　　　　　　刑事第六庭    法　官　高如宜
以上正本證明與原本無異。
如不服本判決應於收受本判決後20日內向本院提出上訴書狀，並
應敘述具體理由。其未敘述上訴理由者，應於上訴期間屆滿後20
日內向本院補提理由書狀（均須按他造當事人之人數附繕本）「
切勿逕送上級法院」。
  　　　　　　　　　　　　　　　書記官　蔡雅惠
中　　華　　民　　國　　111 　年　　5 　　月　　 5　　日

附錄法條：
中華民國刑法第302條
私行拘禁或以其他非法方法，剝奪人之行動自由者，處5年以下
有期徒刑、拘役或9千元以下罰金。
因而致人於死者，處無期徒刑或7年以上有期徒刑；致重傷者，
處3年以上10年以下有期徒刑。
第1項之未遂犯罰之。

中華民國刑法第346條
意圖為自己或第三人不法之所有，以恐嚇使人將本人或第三人之
物交付者，處6月以上5年以下有期徒刑，得併科3萬元以下罰金
。
以前項方法得財產上不法之利益或使第三人得之者，亦同。
前二項之未遂犯罰之。

附件：
臺灣臺南地方檢察署檢察官起訴書
                                    108年度偵字第20163號
                                    109年度偵緝字第660號
                                    109年度偵緝字第694號
　　被　　　告　陳俊賢　男　21歲（民國00年0月00日生）
　　　　　　　　　　　　住○○市○○區○○里○○路00巷00
　　　　　　　　　　　　　弄00號
　　　　　　　　　　　　國民身分證統一編號：Z000000000號
　　　　　　　　郭致誠　男　20歲（民國00年0月00日生）
　　　　　　　　　　　　住○○市○○區○○里○○路00巷0
　　　　　　　　　　　　　弄0號
　　　　　　　　　　　　居屏東縣○○鎮○○路0○0號
　　　　　　　　　　　　國民身分證統一編號：Z000000000號
　　　　　　　　曾亮誠　男　22歲（民國00年0月00日生）
　　　　　　　　　　　　住○○市○區○○里○○街000巷00
　　　　　　　　　　　　　號
　　　　　　　　　　　　國民身分證統一編號：Z000000000號
上列被告等因恐嚇取財得利等案件，已經偵查終結，認應該提起
公訴，茲將犯罪事實及證據並所犯法條分敘如下：
　　　　犯罪事實
一、陳俊賢、郭致誠、曾亮誠因之前案件、房租、修車等事，於
    民國108年11月17日晚上，與高宇閎、汪美玲在臺南市○○區○
    ○○街000號附近廟旁空地談論，因與高宇閎起口角而毆打高
    宇閎，使高宇閎受傷（傷害部分未據告訴），後陳俊賢基於
    妨害自由之犯意，要求高宇閎須一同返回行大一街190號2樓
    202房（下稱202房）陳俊賢租屋處，高宇閎畏懼遭毆打，乃
    與汪美玲、陳俊賢等人返回202房，陳俊賢即要求高宇閎做
    仰臥起坐、伏地挺身等體能動作，高宇閎因恐再遭毆打，遂
    依陳俊賢之指示做體能動作而使高宇閎行無義務之事。
二、於翌（18）日凌晨，陳俊賢、郭致誠、曾亮誠再與高宇閎、
    汪美玲至臺南市南區灣裡區萬年殿談論事情，又因與高宇閎
    起口角衝突而出手毆打高宇閎成傷（傷害部分未據告訴），
    陳俊賢、郭致誠、曾亮誠因恐受傷之高宇閎報警求救，且因
    談論事情耽擱而導致郭致誠無法即時去牽修理之機車，陳俊
    賢、郭致誠、曾亮誠竟共同基於意圖為自己或第三人不法所
    有及妨害自由之犯意聯絡，陳俊賢表示高宇閎受傷，要回20
    2房，郭致誠則稱要帶高宇閎回202房擦藥，並要求高宇閎在
    晚上前拿出新台幣（下同）3萬5000元修車費，否則不能離
    開，曾亮誠則稱高宇閎不可以離開，高宇閎因恐再遭毆打而
    依指示與汪美玲隨同陳俊賢、郭致誠、曾亮誠3人回202房。
    5人於18日4、5時許，回到202房後，陳俊賢將之前拿走之高
    宇閎之手機交還高宇閎，並要其籌錢，且聲稱高宇閎受傷還
    沒好不能離開，如果離開被抓到就死定了，郭致誠則稱須在
    11月18日18時前籌出修車費3萬5000元，否則不能離開，如
    果跑掉了就死定了等語，使高宇閎、汪美玲心生畏懼，而將
    高宇閎、汪美玲留在202號房內。期間高宇閎、汪美玲欲至
    租用之203號房拿床墊時，亦由陳俊賢陪同，避免渠2人逃離
    而拘束高宇閎、汪美玲之人身自由，陳俊賢、郭致誠並要求
    高宇閎、汪美玲籌錢，曾亮誠、陳俊賢、郭致誠則留在202
    房休息，曾亮誠並於中午前某時，先行離開202房，且有不
    知情之陳楷翰、鄧羽宸至202房。嗣汪美玲趁機透過網路請
    朋友報案，經警於108年11月18日15時8分許到場，惟陳俊賢
    在202房內請在場之人不要開門，適曾亮誠於同日15時37分
    許到該處，陳俊賢始開門。前後拘禁高宇閎、汪美玲人身自
    由約10小時。
三、案經高宇閎、汪美玲訴由臺南市政府警察局歸仁分局移送偵
    辦。
　　　　證據並所犯法條
一、證據清單及待證事實
編號 證  據  名  稱 待  證  事  項 1 被告陳俊賢之供述 ①被告陳俊賢、郭致誠、曾亮誠與告訴人高宇閎2次在外談事情時，均有毆打告訴人高宇閎。 ②第1次在外談事情回來後，被告陳俊賢有要求告訴人高宇閎做仰臥起坐、伏地挺身之動作，惟辯稱：經告訴人高宇閎同意等語。 ③被告曾亮誠、郭致誠提議要回202房，回去後，一開始被告曾亮誠說不能讓告訴人高宇閎離開，後來被告郭致誠說要在一定時間內湊出錢來才能走。 ④第2次談事情回來後，被告陳俊賢有跟告訴人高宇閎、汪美玲一起過去拿床墊，惟辯稱：我在外面的樓梯那裡等語。 ⑤被告郭致誠要求告訴人高宇閎須在11月18日18時前拿出修理機車的費用3萬5000元，否則不能離開。 被告陳俊賢否認有妨害自由、恐嚇取財之犯行，辯稱：沒有說傷口沒好不能走、是被告郭致誠拿手機給告訴人高宇閎等語。 2 被告郭致誠之供述 ①被告陳俊賢、郭致誠、曾亮誠與告訴人高宇閎2次在外談事情時，均有毆打告訴人高宇閎。第1次回去後，被告陳俊賢有要求告訴人高宇閎做體能動作，例如仰臥起坐、伏地挺身。 ②被告陳俊賢、曾亮誠均有說不讓告訴人高宇閎、汪美玲離開。 ③被告郭致誠要求告訴人高宇閎須籌出3萬5000元，否則不能離開。（惟之後否認有說不能離開，辯稱：是說籌出錢才能離開等語） 被告郭致誠否認有妨害自由、恐嚇取財之犯行，辯稱：沒有說不能離開，及離開被找到就死定了的話等語。 3 被告曾亮誠之供述   ①被告陳俊賢、郭致誠、曾亮誠與告訴人高宇閎2次在外談事情時，均有毆打告訴人高宇閎。第1次回去後，被告陳俊賢有叫告訴人高宇閎做仰臥起坐、伏地挺身。 ②被告郭致誠在外面時，要求告訴人高宇閎在11月18日18時前將錢籌出來。在上述202房講要待在202房，錢沒有拿出來不能離開。被告陳俊賢則說傷口沒有好不能讓告訴人高宇閎2人離開。 ③被告陳俊賢有拿告訴人高宇閎之手機，且回到202房後，有將手機還給告訴人高宇閎，要告訴人高宇閎籌錢，又因為怕告訴人高宇閎報警，並稱等告訴人高宇閎傷好才能離開。 ④告訴人高宇閎回203房時，被告陳俊賢自己或叫人跟著。 ⑤第2次回202房，被告郭致誠有說如果拿不出來就不能離開，最好不要離開，不然被找到就死定了，被告陳俊賢也有說。 ⑥被告曾亮誠於11月18日接近中午時離開，到下午3點多到202室時。 被告曾亮誠否認有妨害自由、恐嚇取財之犯行，辯稱：沒有說不可以離開，且第2次回202房後就睡覺了等語。 4 告訴人高宇閎之指訴  ①被告陳俊賢、郭致誠、曾亮誠第1次毆打告訴人高宇閎後，被告陳俊賢，要求告訴人高宇閎回202房做體能動作，回到202房後，被告陳俊賢即要求告訴人高宇閎做體能動作（仰臥起坐、伏地挺身），告訴人高宇閎因畏懼遭毆打而依指示做體能動作。 ②被告陳俊賢、郭致誠、曾亮誠第2次毆打告訴人高宇閎後，被告郭致誠要求告訴人高宇閎須拿錢出來，被告陳俊賢載告訴人高宇閎回202房後將手機交還告訴人高宇閎時，要求告訴人高宇閎要借錢。 ③被告陳俊賢說如果告訴人高宇閎2人離開被找到，告訴人高宇閎2人就死定了，被告曾亮誠也有相同之陳述，使告訴人高宇閎心生畏懼。 ④被告郭致誠說把錢弄出來，錢沒弄出來就不要走，如果跑掉了就死定了。 ⑤被告曾亮誠在外面打完後說，不要跑走，跑走的話不要讓他找到。 5 告訴人汪美玲之指訴 ①被告陳俊賢、郭致誠、曾亮誠有毆打告訴人高宇閎。 ②被告陳俊賢怕告訴人2人跑走，說等告訴人高宇閎傷好了，再回自己的住的203房，且要求告訴人汪美玲亦須待在202房。 ③被告郭致誠說錢沒拿出來不能離開，如果跑掉被抓到就死定了，使告訴人汪美玲心生畏懼。 ④被告郭致誠有說要打電話借錢。 6 證人王蘋萱之證述 ①被告3人與告訴人高宇閎在萬年殿談事情，被告3人有毆打告訴人高宇閎，之後一同回到202房。 ②被告郭致誠以因與告訴人高宇閎談事情無法牽車，要求告訴人高宇閎須拿出3萬5000元。 ③警察在202房外敲門時，被告陳俊賢表示不用開門，後由被告陳俊賢開門。 7 證人陳楷翰之證述 ①被告陳俊賢有叫受傷的那兩個人趕快打電話要錢。 ②警察在202房外敲門時，被告陳俊賢表示不用開門，後由被告陳俊賢開門。 ③警察在外面敲門時，有說是警察。 8 證人鄧羽宸之證述 108年11月18日下午，有聽到敲門聲音叫開門，到後面敲門的人有說他們是警察，後來是裡面的1個男的去開門。 
二、核被告陳俊賢所為，係犯刑法第304條、第302條第1項妨害
    自由罪及第346條第3項、第1項之恐嚇取財未遂罪；被告郭
    致誠、曾亮誠所為，均係犯刑法第302條第1項妨害自由罪及
    第346條第3項、第1項之恐嚇取財未遂罪。被告陳俊賢、郭
    致誠、曾亮誠所為刑法第302條第1項及刑法第346條第3項、
    第1項之罪，係以一行為觸犯數罪名，為想像競合犯，請從
    一重論處。又被告陳俊賢、郭致誠、曾亮誠間，就所犯刑法
    妨害自由罪及之恐嚇取財未遂罪間，有犯意之聯絡、行為之
    分擔，請論以共同正犯。
三、依刑事訴訟法第251條第1項提起公訴。
　　此　致
臺灣臺南地方法院
中　　華　　民　　國　 109　　年　　12　　月　　23　　日
　                            檢察官  林  慧  美
本件證明與原本無異
中　　華　　民　　國　 110　　年　　1 　　月　　3 　　日
　　                          書記官  張  純  綺
附錄本案所犯法條全文
中華民國刑法第304條
以強暴、脅迫使人行無義務之事或妨害人行使權利者，處 3 年
以下有期徒刑、拘役或 9 千元以下罰金。
前項之未遂犯罰之。
中華民國刑法第302條
私行拘禁或以其他非法方法，剝奪人之行動自由者，處 5 年以
下有期徒刑、拘役或 9 千元以下罰金。
因而致人於死者，處無期徒刑或 7 年以上有期徒刑；致重傷者
，處 3 年以上 10 年以下有期徒刑。
第 1 項之未遂犯罰之。
中華民國刑法第346條
意圖為自己或第三人不法之所有，以恐嚇使人將本人或第三人之
物交付者，處 6 月以上 5 年以下有期徒刑，得併科 3 萬元以
下罰金。
以前項方法得財產上不法之利益或使第三人得之者，亦同。
前二項之未遂犯罰之。